Inventaris van het archief van de Koninklijke Landmacht: Cavalerie: Diverse Onderdelen, 1840-1940
Nationaal Archief, Den Haag
Dat in 1914/1919 het 4e Huzaren het meest in aanmerking kwam om de traditie van het regiment Huzaren van Boreel/6e Huzaren/2e Lanciers te beërven, was en is dus staande te houden met een beroep op het feit, dat in 1849 van het opgeheven 2e Lanciers het numeriek grootste brokstuk bij het 4e Dragonders terecht kwam, waarna in 1867 nog eens een eskadron uit de Boreel-traditie is toegevoegd. Maar deze overweging zou vermoedelijk onvoldoende gewicht in de schaal gelegd hebben. De considerans van het KB van 1896 rept immers uitdrukkelijk van "voorgangers van thans bestaande korpsen", en juist dat ontbrak in de verbinding tussen 2e Lanciers en 4e Dragonders.
Vandaar een pakket "argumenten" om het 2e Lanciers alsnog te portretteren als "voorganger" maar dat, om Eland nogmaals te citeren, flagrant "in strijd met de [Krijgs-]geschiedenis" is. Waar de Vaandel-commissie van 1896 beticht werd van "vergissing" en "misverstand", valt aan de protagonisten van de "Boreelse afstamming" een vrij wat ernstiger beschuldiging te uiten. Hun oogmerk is verder met "zwaar geschut" doorgedrukt, waarbij het ministerie van Oorlog en het Kabinet der Koningin, en wellicht H.M. zelve, op het verkeerde been zijn gezet.
Opvallend is het zwalkende gedrag van het Krijgsgeschiedkundig Archief der Generale Staf, dat nu eens zus en dan weer zo van mening lijkt of blijkt, maar de bodem van het geval niet heeft geraakt. Zo is de opvatting van Beelaerts, Van Overveldt en Eland gekanoniseerd en overgenomen in latere geschiedschrijving
F. Beelaerts van Blokland (res. ritmeester b.d.), "De Huzaren van Boreel" in: Mededeelingen van de Vereeniging Officieren Cavalerie jg. 21 nr. 3 (september 1960) p. 93 e.v., legt ook de nadruk op de "vereniging" van 1849. De uitvoering van het betreffende KB leidde tot de opvatting [volgens de auteur blijkbaar: misvatting] dat het 2e Lanciers was opgeheven, maar in 1919 volgde eerherstel. Mij is onbekend of deze Beelaerts en de auteur van Oorsprong en Standaard (1914) dezelfde zijn. P. Forbes Wels, De Nederlandse Cavalerie, Bussum 1963, p. 41, 51. Opvallend is, dat Forbes Wels op p. 96 e.v. meent dat reeds in 1831 een stamlijn bestaat van het (oude) regiment Huzaren van Boreel naar het 10e regiment Lanciers, hetgeen niet anders is dan een projektie van latere (vermeende) gebeurtenissen in de tijd terug. P. Forbes Wels, "100 jaar vrede (1831-1940)" in: J.A.C. Bartels, Vier eeuwen Nederlandse Cavalerie, Amsterdam 1987 (2 dln.), p. 112, spreekt eveneens van "samenvoeging", maar onderkent dat "niet alleen de traditie van Huzaren no. 6, doch ook die van Lansiers No. 10 door de huidige Huzaren van Boreel voort te zetten" is. Curieus is ook de exercitie in Regiment Boreel op p. 60 waar anno 1963, vermoedelijk door jhr.mr. C.C. van Lidth de Jeude, schrijver van het tweede deel van het gedenkboek, een nijvere poging is ondernomen om de reeksen commandanten van het 1e en 2e Lanciers en beider voorgangers, tot één reeks samen te persen.
, en zo heeft ook Ringoir anno 1978 nog een aantal aperte onwaarheden kunnen afdrukken
Op p. 54 wordt Van Heerdts commando gedateerd van 2 november 1848 (bij het 2e Lanciers) tot 30 mei 1854 (bij het 4e Dragonders) zonder onderbreking, terwijl het KB van 7 oktober 1849 nr. 2 daarin toch bepaald een caesuur heeft aangebracht; op p. 55 heet de commandant van het 4e Huzaren "Overveldt" i.p.v. "Van Overveldt"; en op p. 84 wordt het commando van Habets over het 1e Lanciers geacht te zijn geëindigd op 10 september 1849, terwijl Habets pas bij het KB van 7 oktober nr. 2 daarvan formeel werd ontheven en feitelijk op 17 oktober zijn commando heeft overgedragen.
.
Geschiedenis van het archiefbeheer
Editie Kloosterboer 1986
Na de capitulatie in 1940 hebben alle onderdelen hun geschoond archief ingeleverd bij de regelings- en afwikkelingsbureaus. Van deze bureaus werd het archief, vaak na nog een selectie, doorgestuurd naar het weermachtsarchief. Ook hier is nog een selectie uitgevoerd. Na de oorlog werd dit, in de oorlogsjaren al van het predikaat "nederlands" voorziene weermachtsarchief omgezet in het archief koninklijke landmacht, gevestigd te Leiden. In 1961 werd dit onderdeel van het toen opgerichte centraal archievendepot van het ministerie van defensie.
Naschrift bij de her-editie-1991
De toegang, zoals die in 1986 door P. Kloosterboer werd voltooid, had betrekking op slechts een gedeelte van de archieven van cavalerie-eenheden uit de door hem bestreken periode. Een aanzienlijk omvangrijker deel, 10,1 m', was reeds in 1956 door de Directeur van de Krijgsgeschiedkundige Afdeling der Generale Staf overgedragen aan de Algemene Rijksarchivaris
Proces-verbaal van 5 maart 1956, in Algemeen Rijksarchief, Tweede Afdeling, archief van de Rijksarchiefdienst, Centrale Direktie, inv.nr. 92 nr. B 104.
. Dit materiaal werd gestald in het Hulpdepot Schaarsbergen en aldaar geïntegreerd in een groot conglomeraat "Landmacht-archieven 1840-1940". Een summiere en weinig betrouwbare toegang daarop kwam in 1971 gereed. Successievelijk is sindsdien gewerkt aan de ontmanteling van het conglomeraat Landmacht-archieven, door overdrachten aan Rijksarchieven in de provincie dan wel om delen van het conglomeraat op ordelijke wijze te verenigen met latere overdrachten van materiaal behorend tot dezelfde of verwante archieven. Dit proces heeft thans ook de archieven van Cavalerie-eenheden en de toegang daarop bereikt.
Het materiaal blijft, ook na deze hereniging, de indruk wekken dat incompleet en lacuneus is. Voor een deel zijn de lacunes te verklaren door reguliere vernietiging, die voor een deel door aangetroffen processen-verbaal en andere documenten worden toegelicht, voor een deel ook door het verblijf van archiefstukken in traditiekamers van thans nog bestaande cavalerie-eenheden, zie "Verwant materiaal". Andere hiaten blijven onverklaard.
Na de voltooiing van het nieuwe Algemeen Rijksarchief werden de in Schaarsbergen ondergebrachte archieven van de Tweede Afdeling daarheen overgeheveld, waaronder ook het conglomeraat Landmacht-archieven. Dit conglomeraat is later ontmanteld en de respectieve delen ervan ondergebracht bij hun verwante archieven, de archieven van de cavalerie-eenheden werden ook bij elkaar geplaatst.
De verwerving van het archief
Het archief is krachtens bepalingen van de Archiefwet overgebracht.
Inhoud en structuur van het archief
2.13
Selectie en vernietiging
Bij de aanvang van de werkzaamheden besloeg het archief van de in deze plaatsingslijst beschreven onderdelen ca. 1,5 meter. Van deze hoeveelheid is 8 cm. vernietigd.
Van het archief van het depot wielrijders was slechts één stuk overgebleven, dat werd vernietigd
Aanwijzingen voor de gebruiker
Openbaarheidsbeperkingen
Volledig openbaar.
Materiële beperkingen
Aanvraaginstructie
Openbare archiefstukken kunnen online worden aangevraagd en gereserveerd. U kunt dit ook via de terminals in de studiezaal van het Nationaal Archief doen. Om te kunnen reserveren dient u de volgende stappen te volgen:
U maakt een profiel aan op www.gahetna.nl, en logt vervolgens in
Via de archiefinventaris (alleen de beschrijvingen met rode nummers) selecteert u het gewenste archiefstuk door op de knop 'Reserveren' te klikken
In het volgende scherm geeft u aan op welke dag u het archiefstuk wilt inzien
Indien u zich bevindt in de studiezaal en een tafelnummer heeft ontvangen kunt u dit nummer vermelden. Als u geen tafelnummer heeft kunt u tafelnummer 777 laten staan
Vervolgens bevestigt u uw reservering door deze te versturen.
Verwant materiaal
Beschikbaarheid van kopieën
Verwante archieven
De hieronder vermelde stukken, berustend bij traditiekamers, zijn pro forma in de nummering van deze toegang opgenomen, tussen [].
Lijst van stukken uit het archief van het 4e regiment Huzaren en voorgangers, die zich bevinden in de traditiekamer van het regiment Huzaren van Boreel, Bernhardkazerne te Amersfoort; 1814-1938
Naar Kloosterboers inventaris-1986; nummering toegevoegd.
Deze stukken kunnen uiteraard niet geraadpleegd worden op de studiezaal van het Nationaal Archief.
[498-500] Strafregisters van het regiment Huzaren nr. 6. 1814-1843 3 delen
[498] 1814-1827
[499] 1827-1830
[500] 1830-1843
[501] Strafregister van het regiment Lanciers. 1820-1840 1 deel NB. In aanmerking genomen dat het regiment Huzaren nr.6 (waarvan de strafregisters hierboven staan) pas in 1841 omgedoopt werd tot 2e regiment Lamciers, kan het hier beschreven strafregister niet anders dan van het regiment Lanciers nr. 10 (vanaf 1841: 1e regiment Lanciers) zijn.
[502] Ingekomen regimentsorder. 1827 1 stuk
[503-504] Brievenboeken van het depot van het regiment Huzaren nr. 6. 1830-1832 2 delen
[503] 1830-1831
[504] 1831-1832
[505] Verplaatsingsinstructies van de commandant van de 2e brigade cavalerie voor de commandant van het regiment Huzaren nr. 6. 1830-1831 2 stukken
[506] Ingekomen en minuten van uitgaande stukken. 1831, 1835, 1839 1 omslag
[507] Dagorder van de opperbevelhebber der cavalerie. Afschrift. 1831 1 stuk
[508] Brigade-order. 1831 1 stuk
[509-510] Orderboeken van het 4e eskadron van het 4e regiment Dragonders. 1852-1854, 1857-1858 2 delen
[509] 1852-1854
[510] 1857-1858
[511] Register van bij het 4e regiment Huzaren ingedeelde officieren. 1861-1922 1 deel
[512] Brief van de officier van Justitie te Almelo aan de regimentscommandant inzake militaire bij stand bij oproer te Almelo. 1867 1 stuk
[513] Kazerneringsregister van de Boreel-kazerne te Deventer. 1911 1 deel
[514-515] Agenda's van het 4e half-regiment Huzaren. 1926-1927, 1938 2 delen
[514] 1926-1927
[515] 1938
[516] Stukken betreffende strafzaken tegen militairen van het 4e half-regiment Huzaren. 1925 1 omslag NB. Afkomstig uit. het archief van de garnizoenscommandant te Deventer.
[517] Stukken betreffende het 125-jarig bestaan van het 4e (half-) regiment. 1938 1 omslag
[518-530] Stamboeken manschappen, met alfabetische klapper. ????-1922 13 delen
Lijst van stukken uit het archief van het 1e regiment Huzaren en voorgangers, die zich bevinden in de traditiekamer van het regiment Huzaren van Sytzama, Bernhardkazerne te Amersfoort; 1814, 1940
Naar Kloosterboers inventaris-1986; nummering toegevoegd.
Deze stukken kunnen uiteraard niet geraadpleegd worden op de studiezaal van het Nationaal Archief.
[531] Orderboek van het regiment Huzaren van Sytzama. 1814 1 deel
[532] Stukken betreffende de capitulatie. 1940 1 omslag
Bijlagen
Specificatie van inv.nrs. 77-158
Naar Kloosterboers inventaris-1986; nummering herzien.
Onderwerp Inv.nr.
Administratie 81 92-94 107 109 112 113 122 123 146
Begroting 122
Beoordelingen 114
Bevelvoering 129
Bevorderingen 88 140
Bezoldiging 105-107 112 114 117 131 132 134 135
Bezuinigingen 115 127 136 149
Bondscontingent 77 79 80 82
Cavalerie optreden 104 120 127 137
Censuur 135
Colporteren 136
Detacheringen 129
Eerbewijzen 106 116 121 123 135 156
Fourage voor paarden 104 110 111 113 114 116 118 130
Functiewijzigingen en Commando-overdrachten 105 114 141
Geneeskundige Dienst 103 106 108 112 122 140
Gevorderde kwartieren 158
Herdenkingen 152 153 156
Hoefbeslag 104 105 144
Huisvesting 134
Huwen van militairen 98 136
Inlichtingen over personeel 155
Inspecties 86 87 97 102 103
Instructies en voorschriften 80 91 102 105 107-110 113-116 118 119 122 128 129 133-138 140 141 148 149 157
Kleermakers 100 102
Koloniale zaken 83 94 105 106
Krijgstucht 108 110 127
Legerdag 155
Marine 133
Materieel Aangeboden 113
Materieel Aanwezig 105 158
Materieel Verstrekking 85 91 93 95 107 108 110 111 118 121 133 141 145
Militaire bijstand 113 120 130 138 151
Militie 127 128
Mobilisatie 128 144 157
Mobilisatieclubs 134
Muildieren 139
Muziekkorpsen 95 97 114 116 123 139 141
Oefeningen 93 100-111 113-118 121-125 128-131 135 142 144
Onderofficieren (behandeling van) 124
Onderscheidingen 158
Onderzoek 87 103 112 116 117 124 131 132 134
Oorlogservaringen 135 137
Opleidingen 95 102 103 108 112-114 117 121 122 124 127 128 129 131 132 136 137 139 141 144 149
Organisatie 77-80 82 84 100 105 123 131 134 136 138 140-142 145 148 149 156-158
Overplaatsingen 93 104 120 132 133
Paarden 85 89 93 96 97 99 101 103-105 108 110 111 117 126 128 134 136 138 140
Paardedekens 111 114 124 125
Personeel 101 103 129 130 133 134 139 140 143 145-148 150 151 156-158
Propaganda 135
Reis- en verblijfkosten 121 125
Rijkspostduivendienst 122
Rijlessen 105 149
Rijwielen 122-124
Rijwielpaden 120 129
Strafzaken 83 89 90 93 95-98 101 103-107 112 115 117-120 131 158
Uniformen 100 106 112 116 127 129-131
Verbindingsdienst 121 124 130
Verdedigingsvoorbereiding 113 119 142
Verhoogde paraatheid 90 138 149 152 154
Verloven 86 102 117 124
Verplaatsing van onderdelen 88 94 95 97 98 119
Wedstrijden 122
Werktijden 125 139
Werving 100 105 107 116 119 120 128
Zadelmakers 102 103 105-110 113-127
Beschrijving van de series en archiefbestanddelen
- 1e Regiment Dragonders, 1867: Huzaren; 1848-1881, 1905-1940, 1
  - Agenda van ingekomen en uitgaande stukken "personeels-geheim en -vertrouwelijk"., 1848-1880; 281; 1 deel
  - Ingekomen brieven "geheim"., 1853-1859; 273-276; 4 omslagen
    - 1853-1856, 273
    - 1857, 274
    - 1858, 275
    - 1859, 276
  - Brief van de commandant aan de provinciaal commandant in Gelderland, Overijssel en Utrecht betreffende voordracht van de officier van gezondheid te Arnhem voor een onderscheiding. Minuut, 1860; 1; 1 stuk
  - Brief van de directeur van de Militaire Veterinaire Dienst aan de commandant om inlichtingen over een hoefsmid., 1860; 2; 1 stuk
  - Brief van de bevelhebber in de 2e Militaire Afdeling aan de commandant betreffende een degradatie., 1860; 3; 1 stuk
  - Paspoort van R. Derksen, met ingekomen geleidebrief van de commandant van het 3e regiment Dragonders., 1860; 4; 2 stukken
  - Brief van de Inspecteur der Cavalerie aan de commandant betreffende inlichtingen over officieren, met bijlage en minuut van antwoordbrief., 1860; 5; 3 stukken
  - Brief van de commandant van het 3e regiment Dragonders aan de commandant betreffende het teruggezonden paspoort van R. Derksen., 1860; 6; 1 stuk
  - Brief van de bevelhebber in de 2e Militaire Afdeling aan de commandant betreffende de beoordeling van apothekers en officieren van gezondheid, met bijlage., 1860; 7; 2 stukken
  - Brief van de bevelhebber in de 2e Militaire Afdeling ten geleide bij brief van de minister van Oorlog betreffende benoeming van onderofficieren tot officier. Afschrift., 1861; 8; 1 stuk
  - Brief van de Inspecteur der Cavalerie aan de commandant betreffende rijlessen voor officieren., 1861; 9; 1 stuk
  - Brief van de minister van Oorlog aan de bevelhebber in de 2e Militaire Afdeling betreffende beoordeling van officieren van gezondheid. Afschrift., 1861; 10; 1 stuk
  - Brief van de directeur van de Militaire Veterinaire Dienst aan de commandant betreffende beoordeling van een paardenarts., 1861; 11; 1 stuk
  - Brief van de Inspecteur der Cavalerie aan de commandant betreffende detachering van een officier in Duitsland voor een rij-opleiding., 1861; 12; 1 stuk
  - Brief van de commandant van de Rijschool aan de regimentscommandant met advies over de detachering van een officier in Duitsland voor een rij-opleiding., 1861; 13; 1 stuk
  - Uittreksels uit strafregisters betreffende personeel van het regiment., 1867-1876; 272; 1 omslag
  - Ingekomen stukken "personeels-geheim" en "-vertrouwelijk"., 1877-1881; 282; 1 omslag
  - Brief van de directeur van de Rijkspostduivendienst aan de commandant betreffende plaatsing van een postduivenstation., 1905; 14; 1 stuk
  - Brief van de commandant van het IVe Legerkorps aan de regimentscommandant betreffende zijn waardering voor de regimentsverrichtingen in de oorlogsdagen. Afdruk., 1940; 15; 1 stuk
- Eskadron ordonnansen (voortgekomen uit 1e regiment Huzaren); (1896)1906-1907, 2
  - Strafregister betreffende de officieren van het eskadron., (1896)1906-1907; 287; 1 deel
- 2e Regiment Huzaren; 1924-1939, 3
  - Ingekomen en minuten van uitgaande stukken "geheim"., 1924-1938; 19-29; 11 omslagen
    De omslagen om de stukken fungeren tevens als index op de stukken.
    - 1924, 19
    - 1926, 20
    - 1927, 21
    - 1929, 22
    - 1930, 23
    - 1932, 24
    - 1933, 25
    - 1934, 26
    - 1935-1936, 27
    - 1937, 28
    - 1938, 29
  - Sterktestaten betreffende gewone dienstplichtigen bij het regiment., 1930-1939; 35; 1 pak
  - Ingekomen en minuten van uitgaande stukken., 1934-1935, 1938; 16-18; 3 omslagen
    - 1934, 16
    - 1935, 17
    - 1938, 18
  - Instructie voor de officier belast met de mobilisatie van de Ie verkenningsafdeling, met bijlagen., 1935; 34; 1 pak
  - Ingekomen en minuten van uitgaande stukken "mobilisatië., 1936-1939; 30-33; 4 omslagen
    - 1936, 30
    - 1937, 31
    - 1938, 32
    - 1939, 33
- 5e, sinds 1841 3e Regiment Lichte Dragonders, 1867: Huzaren; 1840-1940, 4
  - Strafregisters betreffende officieren., 1840-1858; 300-304
    - 1840-1843, 301
      5e regiment lichte dragonders. Opvolgend register zie nr. 300.
    - 1843-1858, 300
    - 1899-1907, met inliggende uittreksels, 304
  - "Orderboeken", registers van uitgevaardigde regiments- en garnizoensorders, overwegend met inhoudsopgave., 1842-1905; 299,302-342; 38 delen en 4 banden
    - 1842 mei 01 - 19 feb 1844, 299
    - 1848 jan 04 - 20 apr 1850, 302
    - 1850 apr 21 - 28 apr 1851, 303
    - 1851 apr 28 - 18 mei 1852, 306
    - 1852 mei 19 - 03 sep 1853, 307
    - 1853 sep 04 - 01 jul 1855, 305
    - 1855 jul 03 - 31 dec 1857, 312
    - 1858 jan 02 - 16 aug 1860, 311
    - 1860 aug 17 - 26 mrt 1862, 310
    - 1862 mrt 27 - 14 feb 1864, 313
    - 1864 feb 02 - 14 jul 1865, 314
    - 1865 jul 14 - 06 nov 1866, 315
    - 1866 nov 06 - 20 nov 1867, 316
    - 1867 nov 21 - 29 okt 1868, 317
    - 1868 okt 29 - 10 feb 1870, 318
    - 1870 feb 11 - 07 mei 1871, 319
    - 1871 mei 08 - 25 jul 1872, 320
    - 1872 jul 26 - 28 sep 1873, 321
    - 1873 sep 27 - 06 okt 1874, 322
    - 1874 okt 06 - 11 mrt 1876, 323
    - 1876 mrt 12 - 12 okt 1877, 324
    - 1877 okt 17 - 05 dec 1880, 325
    - 1880 dec 07 - 06 jun 1883, 326
    - 1883 jun 07 - 20 jul 1885, 327
    - 1885 jul 21 - 09 jun 1887, 328
    - 1887 jun 10 - 23 mrt 1889, 329
    - 1889 mrt 24 - 14 sep 1891 geen inhoudsopgave, 330
    - 1891 sep 16 - 19 jun 1892 idem, 331
    - 1892 jun 20 - 13 mei 1893 idem, 332
    - 1893 mei 14 - 15 mei 1894 idem, 333
    - 1894 mei 16 - 02 mei 1895 idem, 334
    - 1895 mei 03 - 30 apr 1896 idem, 335
    - 1897 mei 19 - 13 apr 1898 idem, 336
    - 1898 apr 14 - 17 mrt 1899 idem, 337
    - 1899 mrt 20 - 01 mrt 1900 idem, 338
    - 1900 mrt 02 - 21 jun 1901 idem, 339
    - 1901 jun 22 - 28 jun 1902 idem, 340
    - 1902 jun 29 - 30 okt idem, 341
    - 1902 okt 31 - 05 mei 1903 idem, band, 292
    - 1903 mei 08 - 30 apr 1904 idem, band, 343
    - 1904 mei 02 - 31 okt idem, band, 296
    - 1904 nov 01 - 20 apr 1905 idem, band, 342
  - Dienstrooster voor de dagelijkse dienst bij het regiment., 1858; 298; 1 stuk
  - Verzoekschriften om pensioen bij dienstverlating., 1870, 1878; 36; 2 stukken
  - "Kaderboek", register mutaties en bevorderingen van officieren en kaderpersoneel van het regiment., 1881-1908; 297; 1 deel
  - Ingekomen en minuten van uitgaande stukken., 1918-1922; 37-40; 4 omslagen
    - 1918, 37
    - 1919, 38
    - 1921, 39
    - 1922, 40
  - Ingekomen stukken bij het Mobilisatiebureau van het IIe, naderhand 3e regiment Huzaren 1935-1939, met verklaringen van selektie en vernietiging door het Regelingsbureau van het 3e regiment, 1940., 1935-1940; 308; 1 omslag
    Zie inv.nr. 309
  - Nota van de Inspecteur der Cavalerie betreffende een proef met een pantserwagen-hindernis, met bijlagen. Afschrift., 1938; 41; 1 omslag
  - Nota van de Inspecteur der Infanterie betreffende de bediening van pantser-afweergeschut, met kanttekening van de Inspecteur der Cavalerie. Afdruk., 1938; 42; 1 stuk
  - Brief van de Inspecteur der Cavalerie betreffende opmaken van mobilisatie-instructies, met bijlagen. Afdruk., 1939; 43; 1 omslag
  - Brief van de Inspecteur der Cavalerie betreffende het vervangen van ijzeren zoolbeslag door rubber voor de bedieningsmanschappen van het pantser-afweergeschut, met bijlage. Afdruk., 1939; 44; 2 stukken
  - Instructie van de waarnemend Inspecteur van de Militaire Luchtvaart voor de commandant van het bewakingsdetachement vliegveld Waalhaven., 1939; 45; 1 stuk
  - Stukken betreffende de voederwijze van paarden tijdens oefeningen., 1939; 46; 1 omslag
  - Bekendmakingen van de regimentscommandant naar aanleiding van in 1939 gehouden oefeningen., 47; 2 stukken
  - Sterktestaten van gewone dienstplichtigen bij het regiment., 1939; 48; 1 omslag
  - Stukken betreffende door de opperbevelhebber gevraagde opgaven van aanwezige paarden., 1940; 49; 1 omslag
  - Brief van de regimentscommandant aan de commandant van de divisie A betreffende de sterkte aan beroeps-hoofdofficieren, met bijlagen. Minuut., 1940; 50; 3 stukken
  - Brief van de regimentscommandant aan de commandant van de divisie A betreffende opgave van aanwezige wapens. Minuut., 1940; 51; 1 stuk
  - Brieven van de regimentscommandant aan de commandant van de divisie A betreffende het met de afwikkeling belaste personeel. minuut., 1940; 52; 3 stukken
  - Minuten van brieven uitgaande van de regimentscommandant betreffende opgaven van de regimentssterkte, de regimentsonderdelen en de officieren van gezondheid die willen overgaan naar de Opbouwdienst, met ingekomen antwoorden., 1940; 53; 1 omslag
  - Stukken betreffende bij het regiment dienende personeel., 1940; 54; 1 omslag
  - Stukken betreffende het op non-activiteit stellen van officieren., 1940; 55; 1 omslag
  - Kaartsysteem van officieren van het regiment., z.j.; 62-63; 2 omslagen
    - Deel I, 62
    - Deel II, 63
  - Aantekening betreffende de geschiedenis van het 3e half-regiment Huzaren., z.j. 1 stuk; 64
  - Rapport van de 1e lt. W.J. van Hoytema betreffende zijn detachering bij het 5e regiment Ulanen te Düsseldorf., 1910; 65; 1 katern
- Regelingsbureau 3e regiment Huzaren; 1940, 5
  - Processen-verbaal van vernietiging door het Regelingsbureau van het 3e regiment Huzaren uit het archief van het Mobilisatiebureau van dat regiment over 1924-1939., 1940; 309; 1 omslag
  - Brief van het hoofd van het Regelingsbureau der Cavalerie en de Wielrijders aan de afdeling IIIB van het ministerie van Defensie betreffende de indeling van nieuw benoemde onderofficieren. Afschrift., 1940; 56; 1 stuk
  - Stukken betreffende het ontslag van personeel dienend op arbeidscontract., 1940; 57; 1 omslag
  - Brieven betreffende de positie van het regelingsbureau van het regiment. Afschrift., 1940; 58; 2 stukken
  - Brief van het hoofd van het regelingsbureau van het regiment aan het hoofd van het Regelingsbureau van het Ie Legerkorps betreffende de bevelsverhouding tussen het regiment en de IIIe divisie. Minuut., 1940; 59; 1 stuk
  - Stukken betreffende de opheffing van het regelingsbureau van het regiment., 1940; 60; 1 omslag
  - Stukken betreffende de schoning van de archieven van het regiment en zijn onderdelen., 1940; 61; 1 omslag
- Ie Verkenningsafdeling (voortgekomen uit 3e regiment Huzaren); 1939, 6
  - Brief van de commandant van de stafafdeling van de Ie verkenningsafdeling aan de commandant van die verkenningsafdeling betreffende benodigd personeel. Minuut., 1939; 66; 1 stuk
- 1e Regiment Lanciers, 1849: 4e (1881-1905: 1e) Regiment Dragonders, 1867: Huzaren; 1848-1940, 7
  Zie ook inv.nr. 463
  - Orderboeken van het regiment, naderhand het halfregiment., 1848-1933; 396-461,71-76; 41 delen
    - 1848 jan 02 - 23 dec 1849 met register, 396
      1e regiment Lanciers tot 1 november 1849.
    - 1849 dec 24 - 25 jan 1851 idem, 397
    - 1851 jan 26 - 14 sep 1852 idem, 398
    - 1852 sep 15 - 05 jun 1854 idem, 399
    - 1854 jun 06 - 24 okt 1855 idem, 401
    - 1855 nov 20 - 30 apr 1857 idem, 402
    - 1857 mei 01 - 22 sep 1858 idem, 404
    - 1860 feb 20 - 06 nov 1861 idem, 406